【裁判字號】    98,勞訴,49
【裁判日期】    981223
【裁判案由】    確認僱傭關係存在等
【裁判全文】
臺灣臺南地方法院民事判決              98年度勞訴字第49號
原      告  甲○○○○○○
被      告  奇美電子股份有限公司
法定代理人  乙○○
訴訟代理人  黃錫耀律師
            周中臣律師
上列當事人間請求確認僱傭關係存在等事件，本院於民國98年12
月9日言詞辯論終結，判決如下：
    主      文
原告之訴及假執行之聲請均駁回。
訴訟費用由原告負擔。
    事實及理由
一、按確認法律關係之訴，非原告有即受確認判決之法律上利益
    者，不得提起之，民事訴訟法第247條第1項前段定有明文。
    所謂即受確認判決之法律上利益，係指法律關係存否不明確
    ，原告主觀上認其在法律上之地位有不安之狀態存在，或有
    受侵害之危險，而此種不安之狀態或危險，能以確認判決將
    之除去者而言，最高法院52年度臺上字第1922號判例意旨參
    照。本件原告請求確認兩造間僱傭關係存在，被告則以原告
    已非公司員工，兩造間並無僱傭關係等語置辯，則兩造對於
    僱傭關係是否存在既有爭執，原告因僱傭關係存在與否使其
    受僱人之地位有受侵害之危險，即有受確認判決之法律上利
    益，合先敘明。
二、原告起訴主張：
  (一)原告前為被告公司CF製造七廠技術員，工作表現一向良好，
    惟被告公司於民國97年7月22日無預警以違法手段，要求原
    告依據「工作適性評估表」強迫原告寫自動離職，辦理離職
    手續，經原告向訴外人臺南縣政府勞工處申請調解，迄同年
    9 月8日雙方調解成立，原告於同年10月6日正式復職，而被
    告公司人事組長即訴外人黃鐘錡認為原告應繼續之前之輔導
    ，乃又將原告列入輔導三個月（自97年10月9日起至98年1月
    8日止），惟工作期間，被告公司主管即訴外人王崇丞及訴
    外人黃鐘錡竟命令線上幹部，以違法方式，於原告不知情之
    狀況下以攝影機攝錄原告（唯獨對原告為之，其他員工並無
    此攝影行為），不法侵害原告隱私權等人格法益，致原告之
    身心遭受無以計量之重創，嗣被告公司代理區長即訴外人蔡
    美玲於97年12月23日為阻止原告就組長要將教學內容測驗分
    數列入輔導績效，原告可否不簽名乙事電詢組長，而粗暴地
    切斷電話及拔掉電話線，另又於98年1月8日在教導原告RUN
    貨時口氣惡劣，用拳頭大聲撞擊原告桌子，原告向A班組長
    即訴外人林啟偉投訴此情事，訴外人蔡美玲因此心生不滿而
    與領班即訴外人鄭舒華於1月12日，用手拍、腳踢原告桌椅
    、打原告手臂，二天後被告公司即以「虧損或業務緊縮」為
    由預告通知資遣原告，惟據98年1月間之新聞媒體報導，中
    國政府二月起推出新臺幣（下同）9,200億人民幣家電下鄉
    計劃，被告公司已接獲大陸家電業者四年期液晶電視面板訂
    單，訂單規模在千萬片水準，二月起被告公司來自大陸之訂
    單量將與日俱增，被告公司一月份營收已超過去年十二月營
    收，是以，依被告公司當時之營業狀況，並無再減少勞工必
    要之情形，則其逕以虧損或業務緊縮為由終止與原告間之勞
    動契約，難謂為合法，兩造間僱傭關係自應尚屬存在。
  (二)兩造間僱傭關係既仍有效存在，則原告自得依僱傭契約請求
    訴訟前及訴訟期間之工資、勞保費用雇主負擔額、勞保退休
    金雇主提繳費、勞保老年給付年資差額損害、端午獎金，茲
    析述如下：
    1.訴訟前已到期之工資部分：
      原告遭資遣前最近6個月之平均月薪資為22,331元（計算
      式：20,067+30,101+12,570+14,355+38,173+18,720），
      是被告公司應給付原告訴訟前（自98年2月12日起至98年8
      月13日止）薪資為133,986元（計算式：22,331×6＝
      133,986 ）。
    2.被告應負擔訴訟前已到期之勞工保險費：
      勞工保險條例關於勞工保險保險費負擔之相關規定，於僱
      傭關係存續中，為雇主依法應負擔之從義務，如未為履行
      時，員工自得請求僱主履行。本件原告自94年8月22日起
      即服務於被告公司，被告於98年2月12日起非法解雇而不
      負擔原告之勞保費用，勞保費用被告應替原告負擔每月
      394元，因此被告應負擔原告之勞保費用計至98年8月13日
      止共計6個月，原告得請求被告給付2,364元（計算式；
      394 ×6＝2,364）。
    3.被告應負擔訴訟前已到期之勞工退休金提繳費用部分：
      雇主應為適用本條例之勞工，按月提繳退休金，儲存於勞
      保局設立之勞工退休金個人專戶；雇主每月負擔之勞工退
      休金提繳率不得低於勞工每月工資之6%，勞工退休金條例
      第6條、第14條第l項分別定有明文。本件被告自98年2 月
      12日之後即未提繳原告之退休金，原告與被告之僱傭關係
      既仍存在，則被告就此項法定之從義務，自有提繳之義務
      ，而勞保退休金之提繳被告應負擔每月1,818元，因此被
      告應負擔原告之勞工退休金提繳費用至98年8月13日止共
      計6個月，原告得請求被告給付10,908元 (計算式：
      1,818×6 ＝10,908）。
    4.訴訟前勞工保險老年給付年資差額損害部分：
      被保險人依前條第一項規定請領老年給付者，其保險年資
      合計每滿一年按其平均月投保薪資，發給一個月老年給付
      ；其保險年資合計超過十五年者，其超過部分，每滿一年
      發給二個月老年給付。但最高以四十五個月為限，滿半年
      者以一年計，勞工保險法第59條定有明文。本件原告經被
      告非法解僱後，在此期間被告未替原告加入勞工保險，因
      此對原告將來得領取之老年給付受有損害，而此項法定義
      務，亦為被告基於僱傭關係所生從義務，就此項原告所生
      損害，被告應予賠償。而原告勞保年資已超過15年，而每
      年得領取投保薪資2個月基數之老年給付，而原告之勞保
      投保薪資為每月30,300元。參以被告非法解僱期間至98年
      8月13日止逾6個月，應以1年之年資計算，揆諸上開說明
      ，其老年給付之基數為2月，故原告得請求被告給付
      60,600元（計算式：30,300x2＝60,600）。
    5.綜上，原告得請求被告公司給付訴訟前已到期之工資、勞
      保雇主負擔費用、勞工退休金雇主提繳費及勞工保險老年
      給付差額損害之金額為207,858元（計算式：133,986+
      2,364+10,908+60,600）。
    6.而上開金額扣除先前被告公司匯付原告之資遣費69,718元
      ，原告所請求之金額為138,140元（計算式：207,858－
      69,718）。
    7.訴訟期間已到期之工資、勞保費用雇主負擔額、勞保退休
      金雇主提繳費、勞保老年給付年資差額損害及端午獎金：
      依上揭說明，被告公司應給付原告前揭工資、勞保雇主負
      擔費用、勞工退休金雇主提繳費等費用，每月為24,543元
      （計算式：22,331+394+1,818），如遇跨年度時，另每年
      有2個基數即相當於當期投保薪資2月合計60,600元（以非
      法解僱時之勞保投保薪資30,300計算）之勞保老年給付之
      年資差額損害，另每年亦有端午禮金、禮券11,000元。
  (三)因故意或過失不法侵害他人之權利者，應負損害賠償責任；
    且不法侵害他人之身體、健康、名譽、自由、信用、隱私、
    貞操，或不法侵害其他人格法益而情節重大者，被害人雖非
    財產上之損害，亦得請求賠償相當之金額，民法第184條第l
    項前段、第195條第1項前段分別定有明文。被告公司上開於
    原告不知狀況下對原告一人進行攝錄之行為，已侵害原告之
    隱私權等人格法益，並致原告遭受周遭同仁異樣眼光，客觀
    上足以使原告在其同事間、職場內之評價受到貶損，原告因
    此身心嚴重受創，自得依上開規定請求被告賠償精神慰撫金
    200,000元。
  (四)並聲明：1.確認原告與被告間僱傭關係存在；2.被告應給付
    原告338,140元，及自起訴狀繕本送達之翌日起至清償日止
    ，按年息百分之五計算之利息；2.被告應自98年8月14日起
    按月給付原告24,543元，及自該月14日起至清償日止按年息
    百分之5計算之利息，如遇有跨年度時，並按年分別於1月15
    日、7月1日給付原告60,600元、11,000元；3.原告願供擔保
    ，請准宣告假執行。
三、被告則以：
  (一)本件被告既以虧損及業務緊縮之原因而依勞動基準法第11條
    第2款終止兩造間之勞動契約，則關於兩造間之僱傭關係是
    否存在之爭議，所應審酌者厥為被告是否確有虧損或業務緊
    縮之情形，至於原告於起訴狀中敘載被告曾有強迫其離職、
    違法在其不知情下為攝影、被告之基層主管有對其口氣惡劣
    、拍踢其桌椅並打其手臂等語，除屬不實外，且與兩造間之
    僱傭關係是否存在之認定無涉。
  (二)被告對原告預告終止勞動契約時，因確具嚴重虧損及業務緊
    縮之情形，自有符勞動基準法第11條第2款之規定。
    1.被告係生產面板之廠商，自97年度第3季起，因受全球金
      融風暴所致不景氣之影響，除訂單開始減少外，另面板價
      格亦為下跌，經查被告97年度第2季之營業收入為
      96,682,966,000元，純益為13,844,861,000元，但至97年
      度第3季之營業收入即減為83,593,437,000元，且由盈轉
      虧，純損為3,961,839,000元，97年度第4季之營業收入驟
      減為45,942,214,000元，純損更擴大為31,124,858,000元
      ，因景氣仍屬低迷，98年度第1季之營業額再減為
      45,237,147,000 元，純損亦高達為19,570,205,000元，
      關於上情，乃有損益表可憑，足見自97年度第3季至98 年
      度第1季期間，被告確有嚴重虧損之情形，且該3季之總虧
      損額更高達54,656,902,000元。又以面板之出貨量觀之，
      由97年11月、12月份之數量與97年8、9月份相較，乃係呈
      現大幅萎縮，雖98年1、2月份與97年11月、12月份相較稍
      有回昇，但與97年度前3季相較，仍屬大幅萎縮，關於上
      情，亦有每月營收出貨量資料足稽，故被告所生產面板之
      數量，自97年11月份起至98年2月份期間，確有大幅萎縮
      之情形。
    2.被告雖遭逢此次嚴重金融風暴，但為保障所屬勞工之工作
      權，乃先以遣返外勞及與勞務派遣公司終止勞務派遣契約
      之方式為因應，惟因景氣持續低迷，被告始無奈地自97年
      12月間開始分批對所屬部分勞工為資遣，經統計此波金融
      風暴被告資遣所屬勞工人數合計為911人，而與原告同部
      門遭資遣為33人，足見被告確係因有嚴重虧損與業務緊縮
      而對原告預告終止勞動契約。
    3.被告所生產面板於98年l月、2月份之出貨數量與營收金額
      ，雖較97年12月份稍有增加，惟該兩月份除仍具嚴重虧損
      外，且不論係營收或出貨數量，如與97年度前3季相較，
      仍具大幅度之衰退，足見被告在98年1、2月份確仍具虧損
      與業務緊縮之情形，故被告對原告所為預告終止勞動契約
      ，自符勞動基準法第11條第2款之規定。
    4.至於原告所提及「…據九十八年一月間新聞媒體報導，中
      國政府二月起推出9,200億人民幣家電下鄉計畫，被告公
      司已接獲大陸家電業者四年期液晶電視面板訂單，訂單規
      模在千萬片水準……」等語，因上開報導所述，內容僅為
      當時大陸家電業者之採購計畫，而具體採購數量及金額仍
      須以後續訂單為準，又原告所稱之訂單規模，係當時大陸
      家電業者預計採購之總數，並非由被告一家獨得，足見在
      當時之面板景氣未全球回昇下，98年1月間來自大陸家電
      業者之採購計畫，僅對於消化被告之庫存較有幫助，但對
      當時提升產能利用率與人力需求上，卻無明顯之助益，而
      在上開報中即有「受金融危機影響，臺灣液晶面板業2008
      年第4季出現集體虧損，今年營運也未見樂觀」、「雖然
      近期面板報價開始止跌，面板出現急單現象，但2、3 月
      市場仍保守看待，因此終端市場需求疲弱的疑慮仍未解除
      ，維持第一季面板廠商營運依舊低迷」等語之敘載，益證
      被告在98年l、2月份確仍具嚴重虧損及業務緊縮之情形，
      故原告主張被告在98年1月份營收已超過去年12月營收無
      再減少勞工必要等語，自無足採。
  (三)本件退萬步言，縱認兩造間之僱傭關係存在（被告仍否認）
    ，惟原告所訴請之金額，仍有下列之未恰：
    1.關於每月薪資部分，依卷附原告所提出98年1月份之薪資
      單所示，如原告繼續於被告處任職，則其所能請領之月薪
      應為：本俸（14,467元）、伙食津貼（1,800元）、工作
      津貼（1,800元）、全勤獎金（2,000元），共計20,067元
      ，但因原告遭資遣前並未輪班而無輪班津貼下，其勞健保
      之級距，於98年2月份將會由原30,300元調整為21,000元
      ，則計算原告98年2月份及以後之月薪，自應以20,067元
      扣減21,000元級距之勞保（315元）、健保（287元）自負
      額後之19,465元為計算，至於平均工資乃是作為計算退休
      金或資遣費之數額，誠與原告所主張之月薪無涉，故原告
      以平均工資據以計算已到期及未到期之工資，當有未恰。
    2.按勞工任職期間，不論係依勞工保險條例規定雇主所應負
      擔之勞工保險費，或係依勞工退休金條例規定雇主所應提
      繳之退休準備金，因雇主係分別繳付予勞工保險局或存入
      勞工退休準備金專戶內，並非支付予勞工，則本件原告訴
      請被告應給付其勞保費及退休準備金，實乏所據；況原告
      自98年2月份起之退休準備金級距乃應調整為21,000元，
      依每月工資之6%為計算，所應提繳之金額應為1,260元，
      而非原告所主張之1,818元，故原告以每月1,818元據為計
      算自98年2月12日起至98年8月13日止6個月被告應提繳之
      費用，即有未合。
    3.又勞工保險條例第58條乃定有得請款老年給付之各要件，
      依原告所提證5之勞保投保資料表，因合計投保年資尚未
      滿15 年，且原告現亦未達55歲，原告即未具得請領老年
      給付之資格，況原告亦可能因其他事故致無法請領老年給
      付，則在原告不當然可領取老年給付下，自無老年給付年
      資差額損害之情形。縱原告將來可領取老年給付，惟扣除
      被告未為其投保之期間，如其合計保險年資仍達30年，因
      老年給付最高以45 個月為限，此時原告仍可請領45個月
      之老年給付，原告並無受有減少老年給付之損害，故本件
      原告自不得向被告請求關於其所主張減少老年給付年資差
      額之損害。
  (四)原告在遭資遣前之任職期間，因無法適應所擔任工作，被告
    為求原告能順利擔任職務，乃由基層主管對原告施以工作上
    之輔導，嗣後原告屢反應基層主管或輔導者有對其態度不佳
    或不盡心教導等情，但經被告詳查後並未發現有原告所指控
    之情事，而應是原告學習態度不佳，且學習速度緩慢之故，
    茲為避免各說各話之爭議，另為瞭解原告經輔導後之工作情
    形，藉以作為輔導改進參考，並在事先告知原告下，才會有
    在原告於上班之工作現場，公開以三角架裝設攝影機為攝錄
    原告受輔導及經輔導後工作等情形，絕非係在原告不知情下
    所攝錄，嗣後即在原告之要求下而停止錄影，並在其見證下
    將原先所攝影資料予以刪除。蓋該公開攝錄之目的既係為落
    實輔導工作並避免爭議，當無符不法侵害隱私之情形；退萬
    步言，縱認上開攝錄行為已構成侵害隱私之行為（被告仍否
    認），惟審酌原告與所屬基層主管和輔導員屢生爭議、原告
    確有接受輔導之必要、公開攝錄時為原告所明知、僅於5個
    工作時段為攝錄，及該攝影已刪除等情，其情節尚屬輕微，
    則原告所訴請賠償200,000元之精神慰撫金，顯有過高之未
    恰。
  (五)綜上論述，本件被告對原告為預告終止勞動契約時，既確有
    虧損及業務緊縮之情事，即符勞動基準法第11條第2款規定
    ，則兩造間之僱傭關係當已不存在；又被告係基於避免爭議
    及工作輔導之目的而對原告所為之公開攝影，因未構成侵犯
    隱私之侵權行為，被告自不負損害賠償之責，故原告提起本
    件訴訟，即屬無理由。
  (六)並聲明：1.原告之訴及假執行之聲請均駁回；2.本件如受不
    利判決，願供擔保請准宣告免為假執行。
四、兩造不爭執事項：
  (一)原告自94年8月22日到職，至98年l月14日預告通知資遣，98
    年2月12日正式終止契約。
  (二)有發放新臺幣58,984元資遣費，並加發新臺幣10,734元，總
    共新臺幣69,718元。
五、依兩造前開主張、陳述及不爭執事項觀之，本件爭執點為(一)
    兩造僱傭關係是否存在？所應審酌者厥為被告是否確有虧損
    或業務緊縮之情形，被告主張是因公司嚴重虧損、業務緊縮
    ，且原告表現並不良好；原告主張表現良好並無資遣原因。
    (二)被告對原告所為之公開攝影，是否構成侵犯隱私之侵權行
      為？
六、得心證之理由：
（一）兩造間僱傭關係是否存在？
  (一)按雇主得因虧損或業務緊縮，預告勞工終止勞動契約，勞動
    基準法第11條第2款規定甚明。其中所謂「虧損」乃指收入
    不敷支出而言，所謂「業務緊縮」則包括縮小範圍、減少生
    產能量、裁撤銷售門市等均屬之。但必須雇主因景氣下降、
    市場環境變化等情事，確有虧損或業務緊縮之事實，二者有
    其一，以致產生多餘人力，雇主為求經營之合理化，始得據
    以終止勞動契約。
  (二)被告抗辯對原告預告終止勞動契約時，因確具嚴重虧損及業
    務緊縮之情形，自有符勞動基準法第11條第2款之規定，經
    查：
    1.被告係生產面板之廠商，自97年度第3季起，因受全球金
      融風暴所致不景氣之影響，除訂單開始減少外，另面板價
      格亦為下跌，被告97年度第2季之營業收入為96,682,966,
      000元，純益為13,844,861,000元，但至97年度第3季之營
      業收入即減為83,593,437,000元，且由盈轉虧，純損為
      3,961,839,000元，97年度第4季之營業收入驟減為
      45,942,214,000元，純損更擴大為31,124,858,000元，因
      景氣仍屬低迷，98年度第1季之營業額再減為45,237,147,
      000元，純損亦高達為19,570,205,000元，有被告所提之
      損益表（本院98年新簡字第377號卷第43-51頁）可憑，足
      見自97年度第3季至98年度第1季期間，被告確有嚴重虧損
      之情形，且該3季之總虧損額更高達54,656,902,000元。
      又以面板之出貨量觀之，由97年11月、12月份之數量與97
      年8、9月份相較，乃係呈現大幅萎縮，雖98年1、2月份與
      97 年11月、12月份相較稍有回昇，但與97年度前3季相較
      ，仍屬大幅萎縮，亦有每月營收出貨量資料（本院98年新
      簡字第377號卷第52、53頁）足稽，故被告所生產面板之
      數量，自97年11月份起至98年2月份期間，確有大幅萎縮
      之情形。
    2.又查，被告遭逢此次嚴重金融風暴，先以遣返外勞及與勞
      務派遣公司終止勞務派遣契約之方式為因應，又因景氣持
      續低迷，被告自97年12月間開始分批對所屬部分勞工為資
      遣，經統計此波金融風暴被告資遣所屬勞工人數合計為
      911人，此有被告提出之資遣員工名冊、資遣員工通報函
      文附卷可稽（本院卷第21頁至47頁），而與原告同部門遭
      資遣為33人，足見被告確係因有嚴重虧損與業務緊縮而對
      原告預告終止勞動契約。
    3.再查，被告所生產面板於98年l月、2月份之出貨數量與營
      收金額，雖較97年12月份稍有增加，惟該兩月份除仍具嚴
      重虧損外，且不論係營收或出貨數量，如與97年度前3季
      相較，仍具大幅度之衰退，足見被告在98年1、2月份確仍
      具虧損與業務緊縮之情形，故被告對原告所為預告終止勞
      動契約，尚符勞動基準法第11條第2款之規定。
    4.至於原告所提及「…據九十八年一月間新聞媒體報導，中
      國政府二月起推出9,200億人民幣家電下鄉計畫，被告公
      司已接獲大陸家電業者四年期液晶電視面板訂單，訂單規
      模在千萬片水準……」等語，因上開報導所述，內容僅為
      當時大陸家電業者之採購計畫，而具體採購數量及金額仍
      須以後續訂單為準，又原告所稱之訂單規模，係當時大陸
      家電業者預計採購之總數，並非由被告一家獨得，足見在
      當時之面板景氣未全球回昇下，98年1月間來自大陸家電
      業者之採購計畫，僅對於消化被告之庫存較有幫助，但對
      當時提升產能利用率與人力需求上，卻無明顯之助益，而
      在上開報中即有「受金融危機影響，臺灣液晶面板業2008
      年第4季出現集體虧損，今年營運也未見樂觀」、「雖然
      近期面板報價開始止跌，面板出現急單現象，但2、3 月
      市場仍保守看待，因此終端市場需求疲弱的疑慮仍未解除
      ，維持第一季面板廠商營運依舊低迷」等語之敘載，益證
      被告在98年l、2月份確仍具嚴重虧損及業務緊縮之情形，
      故原告主張被告在98年1月份營收已超過去年12月營收無
      再減少勞工必要等語，自無足採。
    5.基上所述，被告抗辯對原告預告終止勞動契約時，因確具
      嚴重虧損及業務緊縮之情形，符合勞動基準法第11條第2
      款之規定，尚非無據。
（二）被告對原告所為之公開攝影，是否構成侵犯隱私之侵權行
      為？
  (一)按民法第18條規定：「人格權受侵害時，得請求法院除去其
    侵害，有受侵害之虞時，得請求防止之。前項情形，以法律
    有特別規定者為限，得請求損害賠償或慰撫金。」，此項人
    格權係指所謂的一般人格權。又民法第184條第1項前段規定
    ：「因故意或過失不法侵害他人之權利者，負損害賠償責任
    。」所謂權利包括一般人格權，所謂損害賠償包括財產上損
    害與非財產上損害。就此點而言，民法第184條第1項前段規
    定，係民法第18條第2項所稱的特別規定。故一般人格權受
    侵害時，關於財產上損害得請求回復原狀，其不能請求回復
    原狀或回復原狀顯有困難者，得請求金錢賠償（民法第213
    條以下）。關於非財產上損害，亦得請求回復原狀，但僅於
    有法律特別規定的情形，始得請求相當金錢的賠償。所謂特
    別規定，主要指民法第194條規定：「不法侵害他人致死者
    ，被害人之父、母、子、女及配偶，雖非財產上之損害，亦
    得請求賠償相當之金額。」，修正前民法第195條第1項規定
    ：「不法侵害他人之身體、健康、名譽或自由者，被害人雖
    非財產上之損害，亦得請求賠償相當之金額。其名譽被侵害
    者，並得請求為回復名譽之適當處分」。惟所謂人格權，乃
    是在維護個人尊嚴、保障追求幸福所必要而不可或缺者；所
    謂隱私權，乃係不讓他人無端地干預其個人私的領域的權利
    。而人的尊嚴是憲法體系的核心，人格權為憲法的基石，是
    一種基本權利。憲法第22條明定「凡人民之其他自由及權利
    ，不妨害社會秩序公共利益者，均受憲法的保障。」隱私權
    係憲法所保障之基本人權，而被肯定為值得保障之法的利益
    。現行民法第195條第1項列舉規定人格權之範圍，僅為身體
    、健康、名譽、自由四權，揆諸現代法律思潮，似嫌過窄，
    爰斟酌我國傳統之道德觀念，擴張其範圍，及信用、隱私、
    貞操等之侵害，且增設「法侵害其人格法益而情節重大」等
    語，俾免掛漏並杜浮濫（參見該條修正草案立法理由）。故
    自憲法保護人格權及人格尊嚴的基本價值，並參酌修正草案
    對隱私權之保障，及不法侵害自由權與隱私權之重要特徵相
    同，應類推適用民法第195條之規定，因故意或過失不法侵
    害他人隱私權、人格權等人格利益，且須情節重大者，被害
    人方得請求非財產上之損害。
  (二)再按肖像為個人形象及個性之表現，屬重要人格法益之一種
    ，是所謂「不法侵害其他人格法益」應包括肖像權在內，無
    庸質疑。至於是否因而貶損他人在社會上之評價，乃是否另
    侵害名譽之問題，與肖像權之被侵害與否無關。又何謂情節
    重大，法無明文，實務上亦未有定論，本院認為判斷被侵害
    之肖像法益情節是否重大，宜從被害人是否為公眾人物、使
    用場合、使用目的等因素為綜合之考量。倘被害人為公眾人
    物，因其肖像本身即具有一定之經濟上價值，未經同意即將
    其照片供作營業上使用，當屬情節重大無疑。被害人雖非公
    眾人物，然如使用照片之場所不當有損被害人之名譽，或使
    用照片之目的非出於良善，其目的係為將被害人之照片當作
    負面教材使用，應認其情節亦屬重大，而得請求賠償相當之
    金額。
  (三)經查，被告固自認公開攝錄原告之影像，惟拍攝地點係於被
    告公司之工作場所，屬公眾得自由出入之場所，要無具有隱
    密性，且原告當時並非為個人私密行為，自無因上述拍攝行
    為而揭露使原告難堪之私人事務或造成公眾誤解，致貶損原
    告在社會上之評價，是以，被告攝錄上開肖像權之行為，係
    在公開場合，並具有社會公開性，且不具私密行，尚難認係
    構成侵害原告之隱私權甚明。再者，原告對於被告將所攝錄
    之影像，公開不當或惡意使用，貶抑其人格，或其肖像照片
    供作營業上使用，而侵害其人格法益情節重大等情，復未能
    舉證以實其說，亦難認構成肖像權之人格法益侵害且情節重
    大。況且，被告表示該該錄影已完全刪除，則被告亦無從再
    以該影像為商業或惡意等不法利用之可能，益徵原告前述主
    張，難謂有據，不足採信。
  (四)基上所述，被告係於公開場合攝錄原告之影像，難認侵害原
    告之隱私權，且亦未將其所拍攝之影像，公開不當或惡意使
    用而侵害其肖像權，亦難謂構成侵害原告之肖像人格法益且
    情節重大之要件，而致原告受有精神上之損害，應無疑義。
    從而，原告請求被告賠償非財產上損害二十萬元，亦非適法
    ，不能准許。故本件原告主張被告應將未經原告同意，拍攝
    原告肖像，侵害其肖像人格權，請求除去侵害及賠償非財產
    上之損害等語，經查與事實不符，且於法不合，殊非可取。
    從而，原告本於民法第184條第1項前段、第195條第l項之規
    定，提起本訴，請求被告應給付原告二十萬元，作為非財產
    上之損害賠償，為無理由，應予駁回。
七、綜上所述，原告主張被告違法解僱等情，並不足取。被告抗
    辯因業務緊縮緣故，無適當職務供原告任職，依勞動基準法
    第11條第2款規定合法解僱原告等情，應可採信。兩造間之
    勞動契約關係自98年2月12日起歸於消滅。從而，原告起訴
    確認與被告間僱傭關係存在，並請求被告給付訴訟前及訴訟
    期間之工資、勞保費用、勞保退休金雇主提繳費、勞保老年
    給付年資差額損害、端午獎金等，及侵害原告之隱私權，請
    求如訴之聲明所載金額及利息均無理由，不應准許。又原告
    請求為被告供擔保後得假執行，惟原告既已敗訴，假執行即
    無所附麗，爰一併駁回。
八、本件為判決之基礎已臻明確，兩造其餘之攻擊或防禦方法及
    未經援用之證據，經本院斟酌後，認為均不足以影響本判決
    之結果，亦與本案爭點無涉，自無逐一詳予論駁之必要，併
    此敘明。
九、結論：本件原告之訴為無理由，依民事訴訟法第78條，判決
    如主文。
中    華    民    國    98    年    12    月    23    日
                  民事第二庭    法  官  侯明正
以上正本證明與原本無異
如對本判決上訴，須於判決送達後20日內向本院提出上訴狀（須
附繕本）。
中    華    民    國    98    年    12    月    23    日
                                書記官  程欣怡


司法院資訊處製作；財團法人民間司法改革基金會備份。
